臺灣臺北地方法院民事裁定　　　　　　 100年度簡抗字第12號
抗　告　人　蔡采容
相　對　人　蔡嘉芳
　　　　　　蔡嘉慶
上列抗告人與相對人間遷讓房屋等事件，抗告人對於中華民國10
0年1月3日本院臺北簡易庭99年度北簡字第14320號裁定提起抗告
，本院裁定如下：
    主  文
抗告駁回。
抗告程序費用由抗告人負擔。
    理  由
一、按反訴之標的，如專屬他法院管轄，或與本訴之標的及其防
    禦方法不相牽連者，不得提起，民事訴訟法第二百六十條第
    一項定有明文。該條所稱相牽連者，係指反訴之標的與本訴
    之標的間，或反訴之標的與防禦方法間，兩者在法律上或事
    實上關係密切，審判資料有共通性或牽連性者而言。舉凡本
    訴標的法律關係或作為防禦方法所主張之法律關係，與反訴
    標的之法律關係同一，或當事人兩造所主張之權利，由同一
    法律關係發生，或本訴標的之法律關係發生之原因，與反訴
    標的之法律關係發生之原因，其主要部分相同，均可認為兩
    者間有牽連關係（最高法院91年度台抗字第440號判決意旨
    參照），若僅為偶然事實上之牽連，即不備反訴之要件，若
    僅法律關係之主體相同，亦不得謂有何牽連關係。蓋反訴制
    度，在求本訴與反訴之言詞辯論及其他調查證據等程序，可
    以互相利用，而得節省勞力、時間、費用，並防止裁判之牴
    觸，故如反訴之標的，與本訴之標的及其防禦方法並無牽連
    關係，則雖合併辯論，仍須各自提出與本訴不相牽連之攻擊
    或防禦方法，不但不能達到互相利用之目的，反使訴訟程序
    歸於複雜。且訴訟程序如已進行接近終結，當事人始行提起
    反訴，此時反訴部分不但不能與本訴部分同時調查、辯論，
    以節省勞力、時間、費用，反將延滯訴訟，有礙訴訟之終結
    ，違背訴訟經濟原則，故應不許當事人提起。而此等法律關
    係間之牽連關係，必其法律關係本身同一或發生原因相同或
    有其他類似之關係存在，依其中某一法律關係之調查，他法
    律關係亦得自然明瞭時始足當之。
二、本件抗告意旨略以：本件反訴之訴訟標的物與本訴之訴訟標
    的物完全相同，抗告人提起反訴，應屬適法，原裁定法院竟
    以抗告人99年12月21日所提民事反訴狀未記載相對人姓名及
    反訴標的不明為由，駁回抗告人所提反訴，於法顯有違誤，
    爰請求原裁定廢棄云云。
三、經查，本件相對人起訴請求抗告人應將門牌號碼臺北市○○
    ○路○段325號Ａ部分面積15平方公尺建物（下稱系爭建物）
    遷讓返還予相對人，經原裁定法院以99年度北簡字第14320
    號遷讓房屋等事件受理，抗告人係於原裁定法院99年12月21
    日上午9時40分許行言詞辯論程序並諭知辯論終結後，始行
    於同日提出民事反訴狀，有民事起訴狀（見99年度審簡字第
    8號卷第2、3頁）、99年12月21日言詞辯論筆錄（見原裁定
    卷第55、56頁）及民事反訴狀（見原裁定卷第58至60頁）附
    卷可參。再查，抗告人所提民事反訴狀雖有記載「主旨：1.
    為請求依民法第1138條、第1140條遺產分配之規定返還本人
    之大安區公所分配權利。2.訴訟費由相對人負擔。說明：…
    」等字樣，然漏未記載反訴之兩造當事人姓名，且其所為反
    訴聲明之內容亦不甚明確，另本件相對人係依民法第767條
    訴請抗告人遷讓返還系爭建物，然觀諸抗告人所提民事反訴
    狀之全文記載內容可知，抗告人係就其與相對人間因繼承遺
    產所生紛爭，爰依民法第1138條、第1140條之規定，請求相
    對人返還抗告人應受分配之權利，該二者之訴訟標的之法律
    關係及原因事實均不相同，難認抗告人所提反訴標的與本訴
    之標的及其防禦方法相牽連，故抗告人所提反訴不但無從利
    用本訴程序，反將延滯本訴訴訟終結，顯有違背訴訟經濟原
    則。從而，原裁定法院以本件反訴與反訴要件不符，裁定駁
    回抗告人於原審提起之反訴，於法自無不合。抗告意旨指摘
    原裁定不當，求為廢棄，為無理由，應予駁回。
四、據上結論，本件抗告為無理由，依民事訴訟法第495條之1第
    1項、第449條第1項、第95條、第78條，裁定如主文。
中    華    民    國  100    年    2    月    15   日
                  民事第六庭    審判長法  官  傅中樂
                                      法  官  郭顏毓
                                      法  官  李家慧
正本係照原本作成。
如不服本裁定，應於收受送達後十日內向本院提出抗告狀，並繳
納抗告費新臺幣一千元，抗告時應提出委任律師或具有律師資格
之人之委任狀；委任有律師資格者，另應附具律師及格證書及釋
明委任人與受任人有民事訴訟法第四百六十六條之一第一項但書
或第二項（詳附註）所定關係之釋明文書影本。
中    華    民    國   100    年    2     月    15    日
                                     書記官  康翠真